臺灣桃園地方法院刑事判決　　　　　　110年度審訴字第654號
公　訴　人　臺灣桃園地方檢察署檢察官
被　　　告　簡旭邦



上列被告因詐欺案件，經檢察官追加起訴（109 年度偵字第577
號），本院判決如下：
    主  文
本件免訴。
    理  由
一、公訴意旨略以：被告簡旭邦與莊建寬（業經提起公訴）明知
    使用來源不明之金融卡及自不明他人所有之銀行帳戶內提領
    現金，係詐欺集團收取犯罪所得之手法，竟自民國108 年5
    月間，加入真實姓名年籍不詳自稱「陳志豪」所屬之詐欺集
    團，擔任車手工作；嗣被告、莊建寬、「陳志豪」及渠等所
    屬之詐欺集團成年成員即共同意圖為自己不法之所有，基於
    三人以上共同詐欺取財之犯意聯絡，先由該詐欺集團成員於
    不詳時地取得古家蓁（所涉幫助詐欺罪嫌，業經判決確定）
    所申設之中華郵政股份有限公司（下稱郵局）帳號00000000
    000000號帳戶之金融卡及密碼供詐欺集團使用，嗣由詐欺集
    團成員於108 年6 月11日上午8 時30分許，撥打電話與何邱
    幼（公訴意旨誤載「何秋幼」，應予更正），假冒為何邱幼
    之外甥媳婦，佯稱欲回國投資民宿，向何邱幼借款等語，使
    何邱幼陷於錯誤，於108 年6 月11日上午11時27分許，匯款
    新臺幣（下同）22萬元至上開郵局帳戶，被告及莊建寬即依
    從「陳志豪」指示，由被告駕駛AUE-9093自用小客車搭載莊
    建寬領款，莊建寬持上開帳戶提款卡，於108 年6 月12日凌
    晨0 時52分許及53分許，在桃園市○○區○○路000 號之郵
    局自動提款機，分別提領6 萬元、1 萬元（起訴書附表編號
    3 、4 與本案無涉，應予刪除）。因認被告涉犯刑法第339
    條之4 第1 項第2 款之三人以上共同詐欺取財罪嫌等語（下
    稱「本案」）。
二、按案件曾經判決確定者，應諭知免訴之判決，刑事訴訟法第
    302 條第1 款分別定有明文。而法律上一罪之案件，無論其
    為實質上一罪（接續犯、繼續犯、集合犯、結合犯、吸收犯
    、加重結果犯）或裁判上一罪（想像競合犯及刑法修正前之
    牽連犯、連續犯），在訴訟上均屬單一性案件，其刑罰權既
    僅一個，自不能分割為數個訴訟客體。而單一案件之一部犯
    罪事實曾經有罪判決確定者，其既判力自及於全部，其餘犯
    罪事實不受雙重追訴處罰（即一事不再理），否則應受免訴
    之判決（最高法院98年度台非字第30號判決意旨參照）。復
    按刑事訴訟法第302 條第1 款規定，案件曾經判決確定者，
    應諭知免訴之判決，此項訴訟法上所謂一事不再理之原則，
    關於實質上一罪或裁判上一罪，均有其適用（最高法院60年
    台非字第77號判決意旨參照）。又按起訴書所應記載之犯罪
    事實，茍與其他犯罪不致相混，足以表明其起訴之範圍者，
    即使記載未詳，法院仍不得以其內容簡略而不予受理。而犯
    罪事實關於時間之記載，旨在辨別犯罪之同一性，除有特殊
    情形外，並非構成犯罪事實之要素。縱然起訴書記載不夠精
    確，法院仍得依調查所得之各項證據資料綜合判斷，於不失
    其同一性質之範圍內，自由認定，更正後予以審判（最高法
    院108 年度台上字第3416號判決意旨參照）。
三、經查：
  ㈠被告前因涉嫌於108 年4 月間某日，分別與潘柏源加入真實
    姓名年籍不詳，綽號「金牛座」、「金和順」等成年人士所
    組成之詐欺集團，負責為該詐欺集團提領詐欺所得贓款（俗
    稱車手），或向車手收取提領贓款轉交上手（俗稱車手頭）
    之工作，約定提領詐欺贓款每次以提領金額百分之1 計算之
    報酬，而意圖為自己不法之所有，共同基於三人以上共同詐
    欺取財及洗錢之犯意聯絡，先由詐欺集團成員於108 年6 月
    11日8 時30分許撥打電話予何邱幼，佯稱為其親友需借款周
    轉云云，致何邱幼陷於錯誤，匯款22萬元至中華郵政帳號00
    000000000000號帳戶內，再由潘柏源取得前開帳戶提款卡及
    密碼後，於108 年6 月11日下午1 時27分許、29分許、30分
    許、32分許，於桃園市○○區○○路0 段000 號八德大湳郵
    局之自動櫃員機，分別提領6 萬元、4 萬元、4 萬元、1 萬
    元後，復將現金款項經由被告交予詐欺集團，以此等製造金
    流斷點之方式，掩飾該詐欺所得之本質及去向。被告前開涉
    犯刑法第339 條之4 第1 項第2 款之三人以上共同詐欺取財
    犯行，業據臺灣桃園地方檢察署檢察官於109 年11月9 日以
    108 年度偵字第25853 號、109 年度偵字第2562號提起公訴
    ，並於110 年1 月25日經本院以109 年度審金訴字第282 號
    判決，於110 年2 月23日確定等情（下稱「前案」），此有
    臺灣高等法院被告前案紀錄表及本院109 年度審金訴字第28
    2 號刑事判決在卷可按（見本院審訴卷第17至35頁、第61至
    69頁）。被告所為本案犯行與前案間，係同一詐欺集團、對
    同一告訴人何邱幼為詐騙，且分別由莊建寬提領款項後轉交
    予被告或由被告陪同潘柏源提領，是以，被告所為本案犯行
    與前案核屬同一案件。
  ㈡綜上所述，被告所為本案犯行，應為前案確定判決效力所及
    ，則本案檢察官就被告業經判決確定之同一案件再行追加起
    訴，係屬重複起訴，依前開說明，應諭知免訴之判決。
四、據上論斷，應依刑事訴訟法第302 條第1 款、第307 條，判
    決如主文。
中    華    民    國   110    年   11     月    4     日
                  刑事審查庭    審判長法官    劉美香
                                法      官    呂曾達
                                法      官    李佳穎
以上正本證明與原本無異。
如不服本判決應於收受判決後20日內向本院提出上訴書狀，並應
敘述具體理由。其未敘述上訴理由者，應於上訴期間屆滿後20日
內向本院補提理由書( 均須按他造當事人之人數附繕本) 「切勿
逕送上級法院」。
                                  書記官      蔡萱穎
中    華    民    國   110    年   11     月    4     日